臺灣臺中地方法院刑事判決　　　　　　　 96年度訴字第651號
公　訴　人　臺灣臺中地方法院檢察署檢察官
被　　　告　甲○○
上列被告因違反電信法案件，經檢察官提起公訴（95年度偵字第
26939號），被告於準備程序中就被訴事實為有罪之陳述，受命
法官於聽取當事人之意見後，由本院合議庭裁定由受命法官獨任
以簡式審判程序判決如下：
    主    文
甲○○連續意圖為自己不法之利益，以無線方式，盜用他人電信
設備通信，處有期徒刑陸月，如易科罰金，以銀元參佰元即新台
幣玖佰元折算壹日，行動電話壹具沒收；又意圖為自己不法之所
有，而侵占遺失物，處罰金銀元貳仟元即新臺幣陸仟元，如易服
勞役，以新臺幣壹仟元折算壹日。
    犯罪事實
一、甲○○於民國九十四年十二月五日前某日，在臺中市○○○
    ○街之偉多亮洗車廠拾獲東信電訊股份有限公司（下稱東信
    電訊公司）所有，原本由乙○○管領使用而遺失之門號00
    00000000號行動電話之SIM卡一張，竟意圖為自己
    不法之所有，予以侵占入己，得手後，復意圖為自己不法之
    利益，基於以無線方式，盜用他人電信設備通信之概括犯意
    ，自九十四年十二月五日起，至九十五年一月十三日止，將
    該張SIM卡植入其所有之行動電話之電信器材，而以無線方
    式，多次盜撥使用楊銘田向東信電訊公司申請使用之000
    0000000號行動電話門號之電信設備與人通話多次，
    致使東信電訊公司之電信通訊系統陷於錯誤，加以接收並提
    供服務，其因而得以享受免付新臺幣（下同）八萬二千二百
    七十二元通話費之利益，嗣經乙○○接獲帳單後始知上情並
    報警處理。
二、案經乙○○訴由臺中縣警察局霧峰分局報告臺灣臺中地方法
    院檢察署檢察官偵查起訴。
    理    由
一、按現行刑事訴訟法為保障被告之反對詰問權，排除具有虛偽
    危險性之傳聞證據，以求實體真實之發見，於該法第一百五
    十九條第一項明定被告以外之人於審判外之言詞或書面陳述
    ，除法律有規定者外，不得作為證據。又被告以外之人於審
    判外之陳述，雖不符前四條之規定（即刑事訴訟法第一百五
    十九條之一至同條之四），而經當事人於審判程序同意作為
    證據，法院審酌該言詞陳述或書面陳述作成時之情況，認為
    適當者，亦得為證據；當事人、代理人或辯護人於法院調查
    證據時，知有第一百五十九條第一項不得為證據之情形，而
    未於言詞辯論終結前聲明異議者，視為有前項之同意，刑事
    訴訟法第一百五十九條之五定有明文。本件檢察官、被告甲
    ○○並未就卷內證據資料之證據能力有所爭執，且迄於言詞
    辯論終結前，均未主張有刑事訴訟法第一百五十九條第一項
    不得為證據之情形，是應認已同意卷內證據均得作為證據，
    且經本院審酌後，認無不適當之情形，應認本案調查之卷內
    證據均有證據能力，合先敘明。
二、上揭犯罪事實，業據被告甲○○於本院審理時坦承不諱，核
    與被害人乙○○於警詢中指述情形相符，並經證人王台麗、
    廖蕙萱於警詢中證述甚詳，復有東信電訊九十五年二月份電
    信費用帳單、電話明細單、通聯調閱查詢單及被告回覆簡訊
    照片等在卷可參，足見被告自白與事實相符，應堪採信。本
    件事證明確，被告上開犯行，堪以認定。
三、被告行為後，刑法及刑法施行法業於九十四年二月二日經總
    統以華總一義字第０九四０００一四九０一號令修正公布，
    並於九十五年七月一日施行。按行為後法律有變更者，適用
    行為時之法律，但行為後之法律有利於行為人者，適用最有
    利於行為人之法律，現行刑法第二條第一項定有明文。此條
    規定乃與刑法第一條罪刑法定主義契合，而貫徹法律禁止溯
    及既往原則，係規範行為後法律變更所生新舊法律比較適用
    之準據法，是刑法第二條本身雖經修正，但刑法第二條既屬
    適用法律之準據法，本身尚無比較新舊法之問題，應一律適
    用裁判時之現行刑法第二條規定以決定適用之刑罰法律，先
    予辨明。又以本次刑法修正之比較新舊法，應就罪刑有關之
    共犯、未遂犯、想像競合犯、牽連犯、連續犯、結合犯，以
    及累犯加重、自首減輕暨其他法定加減原因（如身分加減）
    與加減例等一切情形，本於統一性及整體性原則，綜其全部
    罪刑之結果而為比較，亦有最高法院九十五年度第八次刑庭
    會議決議可資參照。經查：
（一）被告行為後，業已增訂刑法施行法第一條之一，並規定：
      「中華民國九十四年一月七日刑法修正施行後，刑法分則
      編所定罰金之貨幣單位為新臺幣。九十四年一月七日刑法
      修正時，刑法分則編未修正之條文定有罰金者，自九十四
      年一月七日刑法修正施行後，就其所定數額提高為三十倍
      。但七十二年六月二十六日至九十四年一月七日新增或修
      正之條文，就其所定數額提高為三倍」，是就現行刑法中
      ，有關於罰金刑處罰之規定，即有就新舊法比較之必要，
      惟經比較增訂之刑法施行法第一條之一與被告行為時之罰
      金罰鍰提高標準條例第一條前段、現行法規所定貨幣單位
      折算新臺幣條例第二條結果，二者規定適用之結果並無不
      同，則本件即依被告行為時之舊法即依罰金罰鍰提高標準
      條例第一條前段為法條適用之依據，附此敘明。
（二）被告行為後，刑法第三十三條第五款業於九十四年二月二
      日以華總一義字第０九四０００一四九０一號令修正公布
      ，並自九十五年七月一日起施行；修正後刑法第三十三條
      第五款規定「罰金：新臺幣一千元以上，以百元計算之。
      」，與修正前刑法第三十三條第五款規定「罰金：一元以
      上。」不同。比較新舊法結果，以舊法較有利於行為人，
      新法並無對被告較為有利之情形，故依刑法第二條第一項
      前段規定，本案關於論罪之法定刑罰金部分，自應適用行
      為時之法律即修正前刑法第三十三條第五款規定決定其罰
      金部分之法定刑。
（三）被告行為後，刑法第五十六條連續犯之規定，業於九十四
      年一月七日修正公布刪除，並於九十五年七月一日施行，
      則被告行為後新法業已刪除連續犯之規定，此刪除雖非犯
      罪構成要件之變更，但顯已影響行為人刑罰之法律效果，
      自屬法律有變更，依新法第二條第一項規定，比較新、舊
      法結果，仍應適用較有利於被告之行為時法律即舊法論以
      連續犯（上開最高法院刑事庭會議決議參照）。
（四）綜合上述修正前後刑法第三十三條第五款、第五十六條及
      刑法施行法第一條之一適用情形綜合比較結果，修正後刑
      法及刑法施行法之規定並非較有利於被告，參酌修正後刑
      法第二條第一項前段、但書規定之「從舊從輕」原則，本
      案應適用修正前刑法及罰金罰鍰提高標準條例第一條前段
      為法條適用之依據。
四、按電信法第五十六條第一項之罪，以意圖為自己或第三人不
    法之利益，使用有線、無線或其他電磁方式，盜接或盜用他
    人電信通信設備為要件，該罪之處罰詐得免繳電信通信費用
    之不法利益規定，乃刑法詐欺得利罪之特別法，依特別法優
    於普通法之原則，自毋庸再論以刑法詐欺得利罪（最高法院
    八十八年度臺非字第四三號判決意旨及八十八年一月十九日
    八十八年度第一次刑事庭會議紀錄決議參照）。故核被告所
    為，係犯刑法第三百三十七條侵占遺失物罪及電信法第五十
    六條第一項意圖為自己不法利益，以無線方式盜用他人電信
    設備通信罪。又被告自九十四年十二月五日起，至九十五年
    一月十三日止，將該枚晶片植入其所有之行動電話之電信器
    材，先後多次以無線方式，盜撥使用乙○○向東信電訊公司
    申請使用0000000000號行動電話門號之電信設備
    與人通話之犯行，時間密接、犯罪構成要件相同，顯係基於
    概括犯意反覆為之，應依修正前刑法第五十六條連續犯之規
    定論以一罪，並加重其刑。又被告所犯上開侵占遺失物罪及
    連續意圖為自己不法利益盜用他人電信設備通信罪二罪間，
    犯意各別、罪名有異，應予分論併罰。爰審酌被告拾獲他人
    遺失之行動電話SIM卡後，竟將之侵占入己，復將該張SIM
    卡植入其所有之行動電話內加以盜撥使用，徒增被害人生活
    不便及財產損失，且盜打之金額非低，及其品行、智識程度
    、犯罪之動機、目的、手段、所生危害，暨犯罪後尚能坦承
    全部犯行，態度尚稱良好等一切情狀，分別量處如主文所示
    之刑，並分別就所處有期徒刑及罰金刑部分，諭知易科罰金
    及易服勞役之折算標準，以示懲儆。又被告行為後，罰金罰
    鍰提高標準條例第二條業已刪除，而刑法第四十一條第一項
    前段關於易科罰金之折算標準已由舊法之銀元一百元、二百
    元、三百元修正為新臺幣一千元、二千元、三千元，因屬科
    刑規範事項之變更，其折算標準為裁判時所應諭知，自有就
    新舊法規定比較之必要，經比較新舊法結果，被告行為後之
    新法並未較有利於被告，是依刑法第二條第一項前段之規定
    ，本件應適用被告行為時之舊法即依修正前刑法第四十一條
    第一項前段、修正前罰金罰鍰提高標準條例第二條之規定，
    諭知以銀元三百元折算一日為易科罰金之折算標準；另查被
    告行為後，刑法第四十二條第三項關於易服勞役之折算標準
    及期限已有修正，因屬科刑規範事項之變更，其折算標準為
    裁判時所應諭知，自有就新舊法規定比較之必要，然因新舊
    刑法對易服勞役之折算標準，及易服勞役期限，規定各有不
    同，利與不利之情形互見，應就新舊法之規定綜合比較，以
    決定適用最有利於行為人之法律。本件經比較新舊法結果，
    以修正後刑法第四十二條第三項之規定較有利於被告，依刑
    法第二條第一項但書規定，應適用最有利於行為人之法律即
    修正後刑法第四十二條第三項之規定諭知以新台幣一千元為
    易服勞役之折算標準，爰就所處有期徒刑及罰金刑部分，分
    別依上開規定諭知易科罰金及易服勞役之折算標準。另按定
    易科罰金及易服勞役之折算標準，係屬科刑規範事項，非屬
    最高法院九十五年五月二十三日九十五年第八次刑庭會議決
    議第一、（四）則所定，比較新舊法應就罪刑有關之共犯、
    未遂犯、想像競合犯、牽連犯、連續犯、結合犯，以及累犯
    加重、自首減輕暨其他法定加減原因（如身分加減）與加減
    例等一切情形，綜其全部罪刑之結果而為比較之情形，其既
    非屬法律適用之情形，即無與之綜合比較之適用，附此敘明
    。末按電信法第六十條固規定「犯第五十六條至第五十八條
    之罪者，其電信器材，不問屬於犯人與否，沒收之。」，但
    觀之電信法第五十六條第二項規定「意圖供自己或第三人盜
    接或盜用『他人電信設備』通信，而製造、變造或輸入『電
    信設備』者」或「意圖供第三人盜接或盜用『他人電信設備
    』通信，而販賣、轉讓、出租或出借『電信器材』者」，可
    知法條之中供行為人犯罪之工具為所謂之『電信器材』，方
    為同法第六十條應沒收之物。是以被害人乙○○所管領使用
    之行動電話門號0000000000號SIM卡，應為法條
    中所謂之「他人電信設備」，而非應依第六十條規定義務沒
    收之「電信器材」（參照九十年十一月二十二日臺灣高等法
    院暨所屬法院九十年法律座談會彙編九十一年七月第四二八
    至四二九頁），爰不諭知沒收。至於被告所有行動電話一具
    ，係被告犯電信法第五十六條第一項之罪所使用之「電信器
    材」，爰依電信法第六十條規定，宣告沒收。
據上論斷，應依刑事訴訟法第二百七十三條之一第一項、第二百
九十九條第一項前段，電信法第五十六條第一項、第六十條，刑
法第十一條、第二條、第三百三十七條、第四十二條第三項，修
正前刑法第五十六條、第四十一條第一項前段，罰金罰鍰提高標
準條例第一條前段、修正前罰金罰鍰提高標準條例第二條，現行
法規所定貨幣單位折算新臺幣條例第二條，判決如主文。
中　　華　　民　　國　　96　　年　　3 　　月　　19　　日
                  刑事第十庭    法  官  黃炫中
上正本證明與原本無異。
如不服本判決，應於送達後十日內向本院提出上訴狀（須附繕
本），上訴於台灣高等法院台中分院。
                                書記官  黃珮華
中　　華　　民　　國　　96　　年　　3 　　月　　19　　日
附錄論罪科刑法條
中華民國刑法第337條
（侵占遺失物罪）
意圖為自己或第三人不法之所有，而侵占遺失物、漂流物或其他
離本人所持有之物者，處 5 百元以下罰金。
電信法第56條
意圖為自己或第三人不法之利益，以有線、無線或其他電磁方式
，盜接或盜用他人電信設備通信者，處5年以下有期徒刑，得併
科新台幣150萬元以下罰金。
意圖供自己或第三人盜接或盜用他人電信設備通信，而製造、變
造或輸入電信器材者，處1年以上7年以下有期徒刑，得併科新台
幣3百萬元以下罰金。意圖供第三人盜接或盜用他人電信設備通
信，而販賣、轉讓、出租或出借電信器材者，亦同。
意圖供自己或第三人犯罪之用而持有前項之電信器材者，處 3 年
以下有期徒刑，得併科新台幣50萬元以下罰金。
第 1 項及第 2 項之未遂犯罰之。
